最高法院刑事判決　　　　　　　　　　　　　　　九十三年度台上字第五０三三號
　　上訴人即反訴人　甲○○
　　　　　　　　　　乙○○
　　共同反訴代理人　徐家福律師
　　反　訴　被　告　丙○○
右上訴人等因反訴反訴被告誣告案件，不服台灣高等法院中華民國九十三年七月二
十九日第二審判決（九十三年度上訴字第一三九二號，自訴案號：台灣士林地方法
院九十一年度自字第二五四號），提起上訴，本院判決如左：
    主  文
上訴駁回。
    理  由
按刑事訴訟法第三百七十七條規定，上訴於第三審法院，非以判決違背法令為理由，
不得為之。是提起第三審上訴，應以原判決違背法令為理由，係屬法定要件。如果上
訴理由狀並未依據卷內訴訟資料，具體指摘原判決不適用何種法則或如何適用不當，
或所指摘原判決違法情事，顯與法律規定得為第三審上訴理由之違法情形，不相適合
時，均應認其上訴為違背法律上之程式，予以駁回。本件依上訴人即反訴人甲○○、
乙○○在第一審法院所具反訴狀意旨，均係指訴反訴被告丙○○涉犯刑法第一百六十
九條第一項誣告罪嫌。惟按誣告罪之成立，以自訴人所訴被訴人之事實必須完全出於
虛構為要件，若有出於誤會或懷疑有此事實而為申告，以致不能證明其所訴之事實為
真實，縱被訴人不負刑責，而自訴人本缺乏誣告之故意，亦難成立誣告罪名；又誣告
罪之成立，以意圖他人受刑事處分，虛構事實而向該管公務員申告為其要件，故其所
訴事實，雖不能證明係屬實在，而在積極方面尚無證據證明其確係故意虛構者，仍不
能遽以誣告罪論處。本件經原審調查證據之結果，甲○○於民國八十七年九月二日，
以喬奇西服有限公司（下稱喬奇公司）負責人身分，向台灣士林地方法院檢察署檢察
官提出告訴，指訴丙○○以偽造文書方式侵占喬奇公司款項新台幣（下同）二百五十
萬元，並由乙○○任告訴代理人，檢察官偵查後，認丙○○侵占約二、三百萬元而提
起公訴；原第一審法院認丙○○侵占喬奇公司應收或應付帳款二百四十四萬零六百零
四元，而判處有期徒刑一年；丙○○提起上訴，原審法院則認其侵占喬奇公司應收或
應付之帳款，應為八十七萬八千四百八十四元，乃撤銷第一審判決，改判有期徒刑十
月，有台灣士林地方法院檢察署八十七年度偵字第八三七０號起訴書、台灣士林地方
法院八十七年度易字第一九四六號及原審法院八十八年度上訴字第四七五０號刑事判
決各一份在卷可據。檢察官及一、二審法院認定丙○○侵占之金額彼此不一，主要理
由為喬奇公司無法提供相關帳冊以供核帳查對，丙○○亦無法確知其侵占之數額，而
第二審判決認定侵占之款項僅八十七萬八千四百八十四元，遠低於丙○○與喬奇公司
之和解額二百五十萬元，喬奇公司既無法提供帳冊對帳，則丙○○認係甲○○、乙○
○心虛所致，尚非無據。由於丙○○與喬奇公司簽立和解書，承諾賠償二百五十萬元
，嗣後丙○○僅給付七十萬元，喬奇公司因而提起民事訴訟等情，亦有和解書、原第
一審法院八十七年度訴字第二四九號民事判決各一份在卷足按（見一審卷第七至十頁
），顯見丙○○無資力，惟仍與喬奇公司和解，承諾還款，喬奇公司遂提起告訴迫其
儘速還款，乃事理之常，是丙○○稱：甲○○、乙○○告知如不簽和解書，要對伊提
起告訴一語，應堪信為真實。惟甲○○、乙○○告知丙○○上開各語，核屬權利之合
法行使，與恐嚇得利罪之構成要件不符。然甲○○、乙○○所為與恐嚇得利罪之構成
要件是否相符，事屬法律專業，自非無法律專業知識之丙○○所能知悉，尚難以丙○
○對甲○○、乙○○提起自訴經判決無罪，即認有誣告之犯意。另丙○○自訴狀雖載
明甲○○、乙○○對其及盧雪萍恐嚇若不簽和解書即提刑事告訴云云，惟丙○○於第
一審法院第一次開庭時即稱：甲○○、乙○○僅對伊說，並未與盧雪萍接觸等語。證
人盧雪萍亦稱：簽和解書前未與甲○○、乙○○接觸等語。苟丙○○有誣指此部分事
實之故意，要無於第一審法院審理時不依自訴狀內容陳述及與盧雪萍串證之理，顯見
自訴狀該部分記載並非丙○○本意，容係撰狀人誤會、曲解、誇大其詞之記載。縱令
丙○○因記憶有誤，而請撰狀人在自訴狀為如上之記載，然渠等既於第一審法院第一
次開庭時，即更正上開部分之陳述，亦見其並無故意為虛偽捏造該部分事實之意思至
明，仍難憑此即認定丙○○有誣告甲○○、乙○○之犯意。揆諸上開說明，原判決因
而維持第一審諭知丙○○無罪之判決，駁回甲○○、乙○○在第二審之上訴，從形式
上觀察，原判決並無違背法令情形。甲○○、乙○○上訴意旨仍謂：喬奇公司就丙○
○帳目不清一節，提出告訴，何來誣告，伊等又未曾要求丙○○應賠償喬奇公司千萬
元，丙○○反過來自訴伊等對其及盧雪萍恐嚇暨對其誣告，其當然構成誣告罪責。原
判決未能詳加調查審認，遽予維持第一審無罪之判決，顯有未洽等語，係就原審已詳
為調查論斷與說明之事項，再事爭執，顯與法定上訴第三審之形式要件不符，其等上
訴違背法律上之程式，均應予駁回。
據上論結，應依刑事訴訟法第三百九十五條前段，判決如主文。
中　　　華　　　民　　　國　　九十三　　年　　　九　　　月　　二十三　　日
                              最高法院刑事第五庭
                                  審判長法官  謝　家　鶴
                                        法官  洪　文　章
                                        法官  花　滿　堂
                                        法官  陳　世　淙
                                        法官  洪　佳　濱
      右正本證明與原本無異
                                              書  記  官
中　　　華　　　民　　　國　　九十三　　年　　　十　　　月　　 十一 　　日
                                                                        ｖ
